【裁判字號】    89,易緝,79
【裁判日期】    890612
【裁判案由】    侵占
【裁判全文】
臺灣板橋地方法院刑事判決                          八十九年度易緝字第七九號
    公  訴  人  臺灣板橋地方法院檢察署檢察官
    被      告  甲○○
右列被告因侵占案件，經檢察官提起公訴〔八十四年度偵字第六五三四號〕，本院判
決如左：
    主  文
甲○○意圖為自己不法之所有，而侵占自己持有他人之物，處拘役肆拾日。
    事  實
一、甲○○於民國〔下同〕八十三年一月間〔起訴書誤為八十三年『九』月中旬〕，
    獲乙○○允諾，委由乙○○任動產擔保交易之債務人，以動產擔保交易附條件買
    賣方式，向福祐汽車股份有限公司〔下稱福祐公司〕購買一九九三年福特六和牌
    自用小客車壹部〔牌照號碼：ＵＪ─二一四六號〕，總價新台幣玖拾壹萬貳仟貳
    佰肆拾元，分三十六期付清，買受人未繳清全部價款前，出賣人福祐公司仍保有
    標的物之所有權，買受人僅得占有使用，不得將標的物遷移、出賣、出質、移轉
    、抵押或為其他處分，購妥後即由甲○○占有使用上開車輛，八十三年九月間，
    上開分期價款尚未付清，車輛仍屬福祐公司所有，詎甲○○竟意圖為自己不法之
    所有之犯意，於八十三年九月二十九日，在臺北縣板橋市○○路一七五號安泰當
    舖，將所持有上開車輛典當新幣〔下同〕捌萬元，而將該車輛侵占入己。
二、案經被害人乙○○訴由臺灣板橋地方法院檢察署檢察官偵查起訴。
    理  由
一、訊據被告甲○○，辯稱：「我沒有避不見面，我也有在處理事情，我沒有侵占。
    」〔參見本院卷第八二頁〕、「〔前開車輛〕我買的，是用乙○○的名字買的，
    車子是我的」、「有〔在板橋市安泰當鋪當八萬元跟七萬元〕，這是供處理債務
    的資金」、「〔告訴人〕告我侵占不合理。」、「我有叫朋友去協調。但公司要
    求多拿些，我有誠意跟汽車公司談，.. 」〔參見本院卷第八三頁〕、「我有準
    備要還錢」〔參見本院卷第八四頁〕、「他〔告訴人〕有打電話到大陸給我，我
    要他儘量解決」、「〔前開車輛〕這是用詹女的名義買的」〔參見本院卷第八六
    頁〕、「.. 小客車本來是我買的，我因為詹女有債務問題，所以我把該車當掉
    ，去還他的債務」〔參見本院卷第三九頁〕、「有〔將車子當掉〕，當的時間、
    地點，就是起訴書上的時間地點沒錯，但錢都給告訴人還錢之用的」〔參見本院
    卷第四十頁〕、「我當時偷渡去〔大陸〕的」、「因為當時我偷渡去，無法回來
    ，車子是我買的，但用詹女的名義〔買〕的，我後來有找詹〔孟修〕，但找不到
    他人」〔參見本院卷第四一頁〕、「〔第一次典當汽車〕有經他〔告訴人〕同意
    」〔參見本院卷第四頁正面〕等。查：
    〔一〕右揭事實，業據告訴人乙○○指訴歷歷，核與證人即安泰當舖之負責人吳
          永鋒於偵訊時證述情節〔參見偵卷第二０頁、第二一頁正面〕暨被告供承
          「有〔將車子當掉〕，當的時間地點，就是起訴書上的時間、地點沒錯」
          等情〔參見本院卷第四十頁〕，互核相符，並有告訴人提出其與福祐公司
          之協議書影本〔附偵卷第三頁〕、代償支付與吳永鋒之收據影本〔附偵卷
          第十一頁〕、行車執照影本、安泰當舖當票影本、出當紀錄影本、車輛接
          管證明〔附偵卷第二三頁、第二五頁、第二六頁、第二七頁〕、臺灣桃園
          地方法院桃院民執六字第一六七一號執行函件〔附本院卷第一八頁〕、前
          開車輛車籍資料影本〔附本院卷第二五頁、第二六頁〕、福祐公司交車程
          序表、切結保證書影本、統一發票影本、附條件買賣契約書、臺灣桃園地
          方法院八十三年度易字第三六０一號刑事判決影本〔附本院卷第五七頁、
          第六０頁、第六一頁、第六五頁、第六六頁、第六七頁〕等，足資佐證。
    〔二〕事實欄所示車輛為動產擔保交易標的物，有前揭事證足佐，未繳清全部價
          款前，出賣人福祐公司仍保有標的物之所有權，買受人僅得占有使用，不
          得將標的物遷移、出賣、出質、移轉、抵押或為其他處分，並有附條件買
          賣契約書、切結保證書〔附本院卷第六０頁、第六五頁〕足參，八十三年
          九月間，事實欄所示分期價款尚未付清，為臺灣桃園地方法院八十三年度
          易字第三六０一號刑事判決明白認定〔附本院卷第六六頁、第六七頁〕，
          車輛之所有權仍屬福祐公司，不因被告獲乙○○同意委乙○○任動產擔保
          交易之債務人，而異其車輛所有權歸屬之認定，事實欄所示車輛，自仍得
          為本案侵占罪之客體。
    〔三〕查告訴人乙○○訴稱：「因為被告把車子當掉，『並沒有通知我』，我沒
          有車子可以還福祐」〔參見本院卷七十二頁〕，告訴意旨係指告訴人根本
          未悉被告前去典當車輛。被告辯稱：「〔第一次典當汽車〕有經他〔告訴
          人〕同意」〔參見本院卷第四頁正面〕、「我因為詹女人有債務問題，所
          以我把該車當掉，去還他〔告訴人〕的債務」〔參見本院卷第三九頁〕等
          情，未便遽信。
    〔四〕本件事證明確，被告之右開行堪予認定。
二、核被告所為，係犯刑法第三百三十五條第一項之侵占罪。爰審酌被告犯罪之動機
    、目的、手段、犯罪後所生之損害暨犯罪後態度等一切情狀，量處如主文所示之
    刑。
三、公訴意旨另以：被告再於八十三年十二月二十八日前去安泰當舖仍以事實欄所示
    車輛加當柒萬元，因認被告尚涉此部份侵占犯嫌。惟查：「侵占罪為即成犯，於
    持有人將持有他人之物變易為所有之意思時，即行成立」〔最高法院六十七年度
    台上字第二六六二號判例意旨參照〕。被告為事實欄所示犯行時，侵占罪即行成
    立，其於侵占罪成立後即八十三年十二月二十八日，對所已侵占入己之前開車輛
    再度典當柒萬元，係犯罪後對『同一法益』再度侵害，應係不罰之後行為，惟公
    訴意旨認此部份與有罪部份有實質上一罪之關係，爰不另為無罪之諭知。
據上論斷，應依刑事訴訟法第二百九十九條第一項前段，刑法第三百三十五條第一項
，罰金罰鍰提高標準條例第一條前段，判決如主文。
本案經檢察官吳宗光到庭執行職務。
中      華      民      國      八十九      年     六     月    十二    日
                                      臺灣板橋地方法院刑事第五庭
                                          法  官  陳  福  來
右正本證明與原本無異。
如不服本判決應於送達後十日內向本院提出上訴狀。
                                          書記官  陳  春  銘
中      華      民      國      八十九      年     六     月    二十    日
附錄本案論罪科刑法條全文：
刑法第三百三十五條：
意圖為自己或第三人不法之所有，而侵占自己持有他人之物者，處五年以下有期徒刑
、拘役或科或併科一千元以下罰金。
前項之未遂犯罰之。


司法院資訊處製作；財團法人民間司法改革基金會備份。
